臺灣高等法院刑事判決　　　　　　　 100年度上訴字第1448號
上　訴　人
即　被　告　李雅荷
上列上訴人因偽證案件，不服臺灣板橋地方法院100年度訴字第
194號，中華民國100年3月15日第一審判決（起訴案號：臺灣板
橋地方法院檢察署99年度偵字第24456號、第26083號），提起上
訴，本院判決如下：
    主  文
上訴駁回。
    事  實
一、緣李雅荷與其夫劉修倫、友人王建興於民國97年10月至11月
    間，基於散布侵害著作財產權光碟之犯意聯絡，由李雅荷、
    劉修倫於拍賣網站上以帳號「lovegba」販售侵害著作財產
    權之「花田少年史」、「老天爺啊！給我愛」、「料理新人
    王」等光碟片，王建興則提供帳戶供購買前開光碟者匯款，
    而共同散布侵害著作財產權之光碟。其後臺灣板橋地方法院
    以98年度易字第3136號審理前開劉修倫、王建興違反著作權
    法案件時，李雅荷明知前開情事，竟為使其夫劉修倫脫免罪
    責，基於偽證之犯意，於99年2月5日下午2時40分許，在臺
    灣板橋地方法院第15法庭，經告知證人具結之義務、偽證罪
    之處罰以及依身分或利害關係得拒絕證言之權利後，李雅荷
    未行使拒絕證言之權利，以證人身分於訊問時，對案情有重
    要關係事項，具結證稱：「（問：妳在「lovegba」帳號是
    妳在大陸期間使用的，劉修倫當時有沒有參與？）沒有，因
    為劉修倫先前有被抓過，所以他知道不能賣」、「（問：劉
    修倫是否知道妳在賣盜版光碟？）他不知道，他以為我只有
    在賣衣服、飾品，而我當時確實也有在賣衣服、飾品」之虛
    偽證詞，而於該案審理時，於案情有重要關係之事項，供前
    具結，而為虛偽陳述。
二、案經臺灣板橋地方法院依職權告發，由臺灣板橋地方法院檢
    察署檢察官偵查後起訴。
    理    由
壹、程序部分：
    本判決下列所引用之供述及非供述證據，經檢察官、被告李
    雅荷於本院準備程序及審判期日中均表示同意作為證據方法
    而不予爭執，本院審酌上開證據資料製作時並無違法不當之
    情形，亦無顯不可信之情況，自均有證據能力，合先敘明。
貳、實體部分：
一、上揭犯罪事實，業據被告李雅荷於檢察官偵查時及原審、本
    院審理時坦承不諱（見99年度偵字第24456號偵查卷第17至1
    8頁、原審100年3月1日準備程序筆錄、同日審判筆錄及本院
    同年5月26日準備程序筆錄、同年6月9日審判筆錄），並有
    臺灣板橋地方法院98年度易字第3136號99年2月5日審判筆錄
    、李雅荷之證人結文及98年度偵字第7101、7791、9671號偵
    查卷在卷可參，足認被告前開出於任意性之自白核與事實相
    符，足信為真實。本件事證明確，被告之偽證犯行，洵堪認
    定，自應依法論科。
二、核被告所為，係犯刑法第168條之偽證罪。被告雖於99年10
    月19日自白前開偽證犯行，然其所虛偽陳述之案件即臺灣板
    橋地方法院98年度易字第3136號劉修倫違反著作權案件已於
    99年7月19日確定，有前開訊問筆錄及本院被告前案紀錄表
    在卷可憑，要無刑法第172條於所虛偽陳述之案件確定前自
    白之減刑規定之適用，附此敘明。
三、原審以被告罪證明確，適用刑法第168條規定，並審酌被告
    與劉修倫為夫妻，依法本得拒絕證言，被告既未拒絕作證，
    即應據實陳述，然竟為不實證述，耗費司法資源，所為本無
    可取，惟考量被告係基於夫妻情誼，且為圖劉修倫免於刑責
    以保家中經濟支柱而迴護劉修倫之動機，且其於偽證之際，
    坦承自身違反著作權法犯行，並非一味逃避刑責，復於犯罪
    後坦承本件偽證犯行，非無悔悟之態度，並量其品行、生活
    狀況、智識程度等一切情狀，量處有期徒刑3月。經核其認
    事用法均無不合，量刑亦稱妥適，應予維持。被告於本院準
    備程序及審理時均稱其上訴理由為：「伊認罪，但因先生（
    劉修倫）目前在服刑，家中2名各3歲、5歲之幼兒無人照料
    ，希望再減低刑度，並待劉修倫今年10月底出監後，伊再去
    服刑。」等語。惟查：本件原審已斟酌刑法第57條各項事由
    妥適量刑，被告所據之上訴理由，自非正當，其上訴為無理
    由，應予駁回。
據上論斷，應依刑事訴訟法第368條，判決如主文。
本案經檢察官陳傳宗到庭執行職務。
中    華    民    國   100    年    7     月    7     日
                  刑事第十七庭  審判長法  官  王炳梁
                                      法  官  周明鴻
                                      法  官  黃雅芬
以上正本證明與原本無異。
如不服本判決，應於收受送達後10日內向本院提出上訴書狀，其
未敘述上訴之理由者並得於提起上訴後10日內向本院補提理由書
（均須按他造當事人之人數附繕本）「切勿逕送上級法院」。
                                      書記官  鄭雅云
中    華    民    國   100    年    7     月    8     日
附錄：本案論罪科刑法條全文：
中華民國刑法第168條（偽證罪）
於執行審判職務之公署審判時或於檢察官偵查時，證人、鑑定人
、通譯於案情有重要關係之事項，供前或供後具結，而為虛偽陳
述者，處7年以下有期徒刑。